臺灣高等法院刑事判決　　　　　　　100年度交上易字第291號
上　訴　人　臺灣板橋地方法院檢察署檢察官
被　　　告　蔡明仁
上列上訴人因被告過失傷害案件，不服臺灣板橋地方法院一００
年度交易字第五０二號，中華民國一百年七月二十七日第一審判
決（起訴案號：臺灣板橋地方法院檢察署一００年度偵字第二三
九九號、第一００七七號，嗣於原審準備程序進行中，被告就被
訴事實為有罪之陳述，經原審告知簡式審判程序意旨，並聽取當
事人之意見後，原審裁定依簡式審判程序進行），提起上訴，本
院判決如下：
    主  文
原判決撤銷。
蔡明仁因過失傷害人，處拘役參拾日，如易科罰金，以新臺幣壹
仟元折算壹日。
    事  實
一、蔡明仁於民國九十九年四月二十九日上午八時三十分許，騎
    乘車號ＵＥＵ—五六一號輕型機車，沿新北市板橋區○○○
    ○○道往臺北市方向行駛時，本應注意兩車併行之間隔，並
    隨時採取必要之安全措施，而依當時之天候晴、日間有自然
    光線、柏油路面、路面乾燥、路面無缺陷、無障礙物、視距
    良好等一切情狀，衡情並無不能注意之情事，詎蔡明仁竟疏
    未注意而遽然左偏，適有高英婷所騎乘車號ＲＪ二─六二二
    號輕型機車（起訴書誤載為車號ＲＪ二─九二二號輕型機車
    ），在同車道行駛於蔡明仁所騎乘機車之左後方，兩車因而
    發生擦撞，致高英婷人車倒地，因而受有左肘、雙膝及雙足
    擦挫傷、右下腿裂傷之身體傷害。蔡明仁於肇事後，在未被
    有偵查犯罪職權之機關或公務員知悉犯罪行為人前，向依勤
    務指揮中心通報前往醫院處理之警員林進彩承認為肇事人，
    自首而接受裁判。
二、案經蔡明仁自首，暨被害人高英婷訴由臺灣板橋地方法院檢
    察署檢察官偵查後起訴。
    理  由
壹、證據能力部分：
一、按被告之自白，非出於強暴、脅迫、利誘、詐欺、疲勞訊問
    、違法羈押或其他不正之方法，且與事實相符者，得為證據
    ，刑事訴訟法第一百五十六條第一項定有明文。查本件被告
    蔡明仁於原審審理時及本院審理中之所為之自白，被告蔡明
    仁於本院審理中表示：沒有意見，同意作為證據，我所述均
    實在等語（詳本院一百年九月二十六日準備程序筆錄第三頁
    及本院一百年十月五日審判筆錄第六頁），故被告蔡明仁前
    揭任意性供述，自得作為證據。
二、末按被告以外之人於審判外之言詞或書面陳述，除法律有規
    定者外，不得作為證據，刑事訴訟法第一百五十九條第一項
    定有明文；同法第一百五十九條之五規定被告以外之人，於
    審判外之陳述，雖不符前四條（指第一百五十九條之一至第
    一百五十九條之四）之規定，而經當事人於審判程序同意作
    為證據，法院審酌該言詞陳述或書面陳述作成時之情況，認
    為適當者亦得為證據。而所謂「審酌該陳述作成時之情況，
    認為適當」者，係指依各該審判外供述證據製作當時之過程
    、內容、功能等情況，是否具備合法可信之適當性保障，加
    以綜合判斷而言（詳最高法院九十四年度台上字第三二七七
    號判決意旨、第五八三０號判決意旨）。本判決下列所引用
    之各該被告以外之人於審判外之陳述（含書面陳述），雖屬
    傳聞證據，惟當事人即被告蔡明仁於本院審判期日中均表示
    同意作為證據而不予爭執（詳本院一百年九月二十六日準備
    程序筆錄第三頁及本院一百年十月五日審判筆錄第二頁至第
    六頁），本院審酌結果，認上開證據資料製作時之情況，尚
    無違法不當及證明力明顯過低之瑕疵，亦認為以之作為證據
    應屬適當。揆諸前開規定，爰依刑事訴訟法第一百五十九條
    之五規定，認前揭證據資料均有證據能力。
貳、實體部分：
一、訊據被告蔡明仁就其於前揭時間、地點，騎乘車號ＵＥＵ—
    五六一號輕型機車與告訴人高英婷所騎乘車號ＲＪ二─六二
    二號輕型機車發生擦撞，造成告訴人高英婷受傷，其有過失
    等情，迭於原審審理時（詳交易字第五０二號卷第四十頁背
    面至第四一頁、第四二頁至第四四頁）及本院審理中（詳本
    院一百年九月二十六日準備程序筆錄第二頁及本院一百年十
    月五日審判筆錄第七頁至第八頁）均供承不諱，核與告訴人
    高英婷之指訴（詳他字第六六二七號卷第十八頁至第十九頁
    、第五八頁至第五九頁）情節大致相符，並有道路交通事故
    現場圖（詳他字第六六二七號卷第十三頁）、道路交通事故
    調查報告表（一）、（二）（詳他字第六六二七號卷第十四
    頁至第十五頁）、道路交通事故照片黏貼紀錄表及現場蒐證
    照片（詳他字第六六二七號卷第二二頁至第二六頁）等附卷
    可稽；又告訴人高英婷確因本件車禍受有左肘、雙膝及雙足
    擦挫傷、右下腿裂傷之身體傷害，除據告訴人高英婷指訴在
    卷外，復有告訴人高英婷受傷之傷勢照片（詳他字第六六二
    七號卷第五頁至第九頁）及永康診所一般診斷證明書（詳他
    字第六六二七號卷第六四頁）在卷足佐。
二、按車輛行駛時，駕駛人應注意兩車併行之間隔，並隨時採取
    必要之安全措施，道路交通安全規則第九十四條第三項定有
    明文，被告蔡明仁騎乘機車使用道路，且考領有駕駛執照，
    此據被告蔡明仁供承在卷，應對前開規定知之甚稔，並有遵
    守之義務，而本件肇事當時之天候晴、日間自然光線、柏油
    路面、路面乾燥、路面無缺陷、無障礙物、視距良好等一切
    情狀，有上開道路交通事故調查報告表（一）及現場照片在
    卷可參，足見被告蔡明仁肇事當時並無不能注意之情事存在
    ，如前所述，詎被告蔡明仁於前述時、地疏未注意而遽然左
    偏，致與告訴人高英婷所騎乘之機車發生擦撞，而發生本件
    車禍，可見被告蔡明仁就本件車禍之發生有過失至為明確，
    又本件車禍案件由新北市政府警察局交通警察大隊進行道路
    交通事故初步分析研判，認：被告蔡明仁於同一車道轉向左
    偏行時，涉嫌未保持兩車併行之間隔等情，此有新北市政府
    警察局九十九年九月二十一日道路交通事故初步分析研判表
   （詳他字第六六二七號卷第四頁）在卷可稽，復於偵查中由
    檢察官送請新北市政府車輛行車事故鑑定委員會進行鑑定，
    其結果亦認：被告蔡明仁駕駛輕型機車，往左偏向行駛時未
    注意左側直行車輛，與同向左後方之高英婷所駕駛輕型機車
    發生碰撞，引發肇事可能性較高等情，亦有新北市政府車輛
    行車事故鑑定委員會一００年三月八日新北車鑑字第一００
    ００００八二五號函送之鑑定意見在卷可參（詳他字第六六
    二七號卷第六二頁至第六三頁），足見被告蔡明仁前述任意
    性自白，核與事實相符。再被告蔡明仁之過失行為與告訴人
    高英婷所受傷之結果間顯具有相當因果關係。是本案事證明
    確，被告蔡明仁過失傷害之犯行堪以認定，應予依法論科。
三、核被告蔡明仁所為，係犯刑法第二百八十四條第一項前段之
    過失傷害罪。又被告蔡明仁於肇事後，在未被有偵查犯罪職
    權之機關或公務員知悉犯罪行為人前，向依勤務指揮中心通
    報前往醫院處理之警員林進彩承認為肇事人，自首而接受裁
    判等情，業據被告蔡明仁於本院審理時供明在卷（詳本院一
    百年十月五日審判筆錄第八頁），核與警員林進彩所製作之
    新北市政府警察局海山分局九十九年四月二十九日道路交通
    事故肇事人自首情形紀錄表（詳他字第六六二七號卷第二一
    頁）記載之內容一致，是被告蔡明仁行為，符合自首要件，
    爰依刑法第六十二條前段之規定，減輕其刑。
四、原審調查後，認被告蔡明仁罪證明確，予以論科，固非無見
    。惟查：（一）按「受徒刑之執行完畢，或一部之執行而赦
    免後，五年以內故意再犯有期徒刑以上之罪者，為累犯，加
    重本刑至二分之一。」，刑法第四十七條第一項定有明文。
    查本件被告蔡明仁所犯係刑法第二百八十四條第一項之過失
    傷害罪，並非故意犯罪，依前述刑法第四十七條第一項之規
    定，須故意犯罪始得依累犯之規定加重其刑，原審依刑法第
    四十七條之規定，加重被告蔡明仁之刑度，自有未洽；（二
    ）按刑事審判旨在實現刑罰權之分配的正義，故法院對有罪
    之被告科刑，應符合罪刑相當之原則，使罰當其罪，此所以
    刑法第五十七條明定科刑時應審酌一切情狀以為科刑輕重之
    標準。查被告蔡明仁迄未與告訴人高英婷達成和解，且被告
    蔡明仁之前述犯行對於告訴人高英婷心理與生活影響均甚鉅
    等情，業據告訴人高英婷於本院審理時陳明在卷（詳本院一
    百年十月五日審判筆錄第七頁），原審量刑時未審酌及此，
    其量刑基礎即有未洽，故檢察官上訴以原審量刑時未審酌被
    告蔡明仁之前述犯行對於告訴人高英婷心理與生活影響均甚
    鉅，且原審判決復誤用刑法第四十七條第一項累犯之規定對
    被告蔡明仁加重其刑而有不當，自應由本院予以撤銷改判。
    爰審酌被告蔡明仁之前科、素行，此有被告蔡明仁臺灣高等
    法院被告全國前案紀錄表在卷可稽，被告蔡明仁過失程度及
    告訴人高英婷所受之傷勢程度、對告訴人高英婷心理與生活
    影響等所生之危害、被告蔡明仁於肇事後已於原審及本院審
    理中坦承犯行之犯後態度，惟尚未與告訴人高英婷達成民事
    和解賠償，亦據被告蔡明仁及告訴人高英婷於本院審理時陳
    明在卷（詳本院一百年十月五日審判筆錄第七頁至第八頁）
    ，又本件究屬過失犯罪、惡性非重，暨告訴人高英婷於本院
    審理時請求對被告蔡明仁量處有期徒刑三月，應屬過重等一
    切情狀，改量處如主文第二項所示之刑，並諭知易科罰金之
    折算標準，以資懲儆。
據上論斷，應依刑事訴訟法第三百六十九條第一項前段、第三百
六十四條、第二百九十九條第一項前段，刑法第二百八十四條第
一項前段、第四十一條第一項前段、第六十二條前段，刑法施行
法第一條之一第一項、第二項前段，判決如主文。
本案經檢察官王壬貴到庭執行職務。
中    華    民    國   100    年    10    月    12    日
                  刑事第十三庭審判長法  官  蔡新毅
                                    法  官  林秋宜
                                    法  官  曾淑華
以上正本證明與原本無異。
不得上訴。
                                    書記官  黃惠君
中    華    民    國   100    年    10    月    12    日
附錄：本案論罪科刑法條全文
刑法第284條：
因過失傷害人者，處6 月以下有期徒刑、拘役或5 百元以下罰金
，致重傷者，處1 年以下有期徒刑、拘役或5 百元以下罰金。
從事業務之人，因業務上之過失傷害人者，處1 年以下有期徒刑
、拘役或1 千元以下罰金，致重傷者，處3 年以下有期徒刑、拘
役或2 千元以下罰金。